【裁判字號】    87,簡上,71
【裁判日期】    891117
【裁判案由】    給付工程款
【裁判全文】
臺灣新竹地方法院民事判決  八十七年度簡上字第七十一號
    上  訴  人    乙○○
    訴訟代理人    葉文博律師
                  楊淑珍律師
    被上訴人      甲○○      .
    訴訟代理人    彭火炎律師
                  魏順華律師
    複  代理人    張玉琳律師
右當事人間給付工程款事件，上訴人對於中華民國八十七年五月五日臺灣新竹地方法
院竹北簡易庭八十七年度竹北簡字第四四號第一審判決提起上訴，本院判決如左：
    主      文
上訴駁回。
第二審訴訟費用由上訴人負擔。
    事      實
一、上訴人方面：
  （一）聲明：(1)求為廢棄原判決，(2)被上訴人應給付上訴人新台幣（下同）十萬九
        千三百元，及自起訴狀繕本送達之翌日起，按年息百分之五計算之利息。
  （二）陳述：除與原判決記載相同者，茲引用者外，補陳：
        (1)上訴人於原審所提之結算單係被上訴人自書給付上訴人之報酬日期及金額
          ，再請上訴人簽收，並非由上訴人自書結算單記載受領報酬，原審誤認該
          結算單係上訴人個人所書，實有誤會。
        (2)被上訴人於民國（下同）八十四年四月二十六日已依協議書之內容，陸續
          給付上訴人八十九萬零七百元承攬報酬，兩造原約定八十四年五月五日時
          ，被上訴人應給付上訴人十萬九千三百元，即可達給付總額一百萬元，僅
          剩二十萬元尾款未付，被上訴人要求上訴人將協議書先行交付，並在協議
          書後方記載「八十四年四月二十四日共付五十五萬一千二百元，於八十四
          年五月五日共付四十四萬八千八百元，八十四年五月五日二人合計一百萬
          元正」之字句，依往例上訴人如認被上訴人所載之帳款內容無訛，則上訴
          人必在被上訴人之結算單及個人帳簿內簽名認可，因被上訴人事後未依約
          支付十萬九千三百元，故上訴人並未在結算單及協議書上簽名，且上訴人
          亦自行將結算單「八十四年五月五日給付十萬九千三百元」之記載劃去，
          而在第二張結算單上接續記載於八十四年五月八日因他筆交易給付五千元
          及五千五百三十元予上訴人，故截至目前為止，已給付上訴人「九十萬一
          千二百三十元」，倘被上訴人確曾給付八十四年五月五日之十萬九千三百
          元，則截至八十四年五月八日止，伊給付上訴人之總額應為一百零一萬零
          五百三十元而非九十萬一千二百三十元。被上訴人於另案八十六年度竹北
          簡字第一三五號案件中，亦表示其於八十四年五月八日時業已給付上訴人
          九十萬一千二百三十元，並陸續給付其餘金額，主張就超過一百萬元之部
          分與尾款二十萬元部分主張抵充云云，足見其亦承認至八十四年五月八日
          止，確實僅給付上訴人九十萬一千二百三十元，而非一百零一萬零五百三
          十元。
        (3)結算單第二頁末二行有關「八五年四月四日二人會兆山何清發杉木包工金
          共以上去金清楚」之記載後方「乙○○」之簽名，並非上訴人所簽，上訴
          人否認該簽名之真正。
        (4)上訴人於本院八十七年度訴字第一七六號偽造文書案件中，本院刑事庭法
          官問上訴人結算單上記載那些為假，上訴人答稱自八十五年二月十五日壹
          拾萬元以下即不實在，係指自二月十五日後並未有上訴人之親筆簽收，並
          未表示結算單上已給付之前二十五筆工程款均為本件工程款，亦未表示系
          爭工程款被上訴人已付清或雙方已結算清楚等語。
  （三）證據：除援用第一審所提證據外，補提：協議書、結算單、八十六年竹北簡
        字第一三五號判決書、貨物買賣契約書各一份為證。
二、被上訴人方面：
  （一）聲明：求為判決如主文所示。
  （二）陳述：除與原判決記載相同者，茲引用外，補陳：
        (1)依兩造間結算單第一頁末一行記載，「八十四年五月五日二人會計杉木金
          ，去金一○九、三○○元，總合計一○○○、○○○元」，第二頁末二行
          記載「八五年四月四日二人會兆山何清發杉木包工金共以上去金清楚，楊
          盛鴻」，足證兩造間已會算清楚，被上訴人並無積欠承攬報酬，又雖結算
          單第一頁末行記載已遭刪除，惟依結算單所載被上訴人自八十四年五月八
          日至八十五年二月十五日止，又支付上訴人二十七萬五千二百八十元，總
          計支付一百十六萬五千九百八十元，已超過一百萬元甚多，則上訴人之請
          求亦屬無據。
        (2)協議書後方之記載係被上訴人已付清其中應先付之一百萬元予上訴人後，
          始要求上訴人提出協議書以供被上訴人註記，作為付清款項之證明。
        (3)結算單上記載之給付日期及金額係連續記載且金額合併計算，上訴人主張
          八十四年五月八日所支付之二筆金額係他筆交易，並未舉證以實其說，且
          與文義不符，不足採信。
        (4)如被上訴人於八十四年五月五日未給付上訴人十萬九千三百元，則兩造於
          五日後之八十四年五月十日所訂之貨物買賣契約書，必然就該欠款有所約
          定，惟該契約第三條僅載明被上訴人尚欠上訴人砍伐杉木工資尾款二十萬
          元整，並約定給付期限，竟未有隻字片語提及應先行支付之十萬九千三百
          元，足見被上訴人已付清該款項。
        (5)上訴人於本院八十七年度訴字第一七六號刑事偽造文書案件，法官提示契
          約書（結算單）問：那些是假的，上訴人自承「從（八十五年）二月十五
          日壹拾萬元整開始以下不實在」，則結算單第一至二十五筆均屬實在，亦
          包含系爭十萬九千三百元在內，上訴人自不得再為請求。
  （三）證據：除援用第一審所提證據外，補提八十七年度訴字第一七六號刑事偽造
        文書案件八十八年十一月二日筆錄影本一份、上訴人八十六年五月三日新竹
        英明郵局第四八五號存證信函一份為證。
    理      由
甲、程序方面：
一、按當事人不得就已起訴之事件，於訴訟繫屬中，更行起訴，民事訴訟法第二百五
    十三條固定有明文，惟就同一基礎事實所生可分之給付，縱令當事人在前訴得一
    併主張，茍未經主張而請求法院審判，即非法院審判之對象，提起後訴主張之，
    不得謂為同一事件，是以本件上訴人雖基於與八十六年度竹北簡字第一三五號相
    同之基礎事實，即同一承攬契約所生之承攬報酬給付請求權提起本訴，惟前訴所
    請求者，為被上訴人於承攬工作完成後應給付之餘款二十萬元部分，本訴所請求
    者，為被上訴人於承攬工作中應給付一百萬元中之十萬九千三百元，兩者為可分
    之給付，且後者非屬前訴請求法院審判之對象，即非同一事件，上訴人提起本訴
    ，非民事訴訟法第二百五十三條所稱之更行起訴，被上訴人求為裁定其訴不合法
    而駁回之，容有誤會，合先敘明。
乙、實體方面：
一、本件上訴人起訴主張：伊於八十三年間承攬砍伐被上訴人向訴外人何清發、何英
    俊所購買坐落新竹縣五峰鄉地區之杉木，與被上訴人約定報酬為一百二十萬元，
    其中一百萬元應於砍伐工作中給付予上訴人，餘款二十萬元俟上訴人交清杉木，
    被上訴人再給付之，詎被上訴人除於杉木交清後未給付餘款二十萬元外（已另案
    於本院八十六年度竹北簡字第一三五號請求），砍伐工程中應給付之一百萬元，
    亦僅給付八十九萬零七百元，尚欠上訴人一十萬九千三百元，經上訴人催討無著
    ，爰提起本訴請求上訴人加計法定遲延利率給付之云云。被上訴人則以：上訴人
    已就兩造間同一承攬契約所生糾葛，於八十六年六月二日提起訴訟，經本院以八
    十六年度竹北簡字第一三五號受理判決在案，上訴人復就同一事件提起本訴，其
    訴不合法，應以裁定駁回之；又依上訴人於前案訴訟中所為陳述，及其所提「結
    算單」之記載，足證被上訴人已就砍伐工程中應給付之一百萬元給付完足，上訴
    人無何理由再請求被上訴人支給之等語，資為抗辯。
二、本件上訴人主張之事實，雖據其提出存證信函、結算單、協議書、八十六年竹北
    簡字第一三五號判決書、貨物買賣契約書各一份為證，惟查：被上訴人堅稱兩造
    承攬報酬中一百萬元部分業已付清，並提出兩造與第三人何清發、何英俊間有關
    木材砍伐之協議書、結算書各一份為證，而上訴人於八十六年度竹北簡字第一三
    五號請求承攬工作尾款二十萬元事件，八十六年七月二十五日所提準備書狀中陳
    述：「查被告（即本案之被上訴人）於八十三年五月十三日向訴外人何清發、何
    英俊購買新竹縣五峰鄉地區之杉木，而以新臺幣一百二十萬元轉由原告（即本案
    之上訴人）負責砍伐，運送至被上訴人車輛可上下杉木之位置，三方訂有協議書
    ，被告並於八十四年四月二十四日給付第一筆款五十五萬一千二百元，復於八十
    四年五月五日給付第二筆款四十四萬八千八百元，合計一百萬元，此見協議書之
    後方記載自明，另尾款二十萬元於杉木砍伐運送之工作全部完成時由被告支付原
    告，然原告運送完畢後，被告則拒絕給付」等語，有上訴人於前訴所提之八十六
    年七月二十五日準備書影本及本院八十六年度竹北簡字第一三五號民事判決正本
    存卷可稽，顯與其於本件主張之事實齟齬，上訴人雖主張此為其在另案之陳述，
    不構成自認，且該陳述與事實不符，應予撤銷云云。惟上訴人對於同一契約關係
    所涉之事實，竟在二案件中為不同之陳述，以配合其不同之主張，又無法證明有
    何與事實不符之處，已有違誠信原則。另參以被上訴人如確未依約於八十四年五
    月五日前先行給付一百萬元報酬，兩造於五日後之八十四年五月十日另訂貨物買
    賣契約書，理應就先行給付之一百萬元中，尚有十萬九千三百元未付之問題一併
    加以處理，惟契約第三條僅約定在上訴人交付八台杉木予被上訴人時，向被上訴
    人收取系爭工程尾款二十萬元，竟無隻字片語提及應先行給付之一百萬元中尚有
    十萬九千三百元未付，自與常理有違，且上訴人於二年後之八十六年五月三日以
    新竹英明郵局第四八五號存證信函催告被上訴人支付尾款二十萬元，仍未提及被
    上訴人尚有其他欠款之事，嗣後於八十六年五月八日提起本院八十六年度竹簡字
    第一三五號給付貨款事件時，仍僅請求二十萬元之尾款，並於上開準備書狀中自
    承於八十四年五月五日已收到一百萬元云云，核與兩造與第三人何清發、何英俊
    間有關木材砍伐之協議書後方所載「八十四年四月二十四日共去金伍拾伍萬壹仟
    貳佰元正，八十四年五月五日二人去金肆拾肆萬捌仟捌佰元正，五月五日共二人
    會總合計新台幣一百萬元正」之記載相符，衡之常情，被上訴人應先行給付之一
    百萬元中如尚有十萬九千三百元經此漫長期間尚未支付，上訴人自應積極催討，
    殊無可能僅追究二十萬元尾款，而對該十萬九千三百元之欠款恝而不論，並遲至
    八十六年十一月十一日始以新竹郵局第四五二○號存證信函催討，嗣於同年月二
    十六日始聲請對被上訴人核發支付命令之理（見原審八十六年度促字第一一七九
    ○號卷），足認上訴人於本院八十六年度竹北簡字第一三五號八十六年七月二十
    五日準備書狀之陳述與事實相符，上訴人主張被上訴人應先行給付之一百萬元中
    尚有十萬九千三百元未付，不足採信，被上訴人所辯堪信為真。
三、從而，被上訴人本於承攬關係，請求上訴人給付十萬九千三百元及法定遲延利息
    ，即非正當，原審判決駁回上訴人之訴，並無不合，上訴意旨指摘原判決不當，
    求予廢棄改判，為無理由，應予駁回其上訴。
四、因本案事證已臻明確，兩造其餘主張陳述及所提之證據，均毋庸再予審酌，附此
    敘明。
五、據上論結，本件上訴為無理由，依民事訴訟法第四百三十六條之一第三項、第四
    百四十九條第一項、第七十八條，判決如主文。
中      華      民      國    八十九    年     十一     月     十七     日
                                        臺灣新竹地方法院民事第二庭
~B審判長法      官  陳國成
~B      法      官  魏瑞紅
~B      法      官  彭洪英
右為正本係照原本作成
本判決不得上訴。
~B      法院書記官  蘇霞
中      華      民      國    八十九    年     十一     月     十八      日


司法院資訊處製作；財團法人民間司法改革基金會備份。
